【裁判字號】    88,上易,2151
【裁判日期】    890229
【裁判案由】    詐欺
【裁判全文】
臺灣高等法院臺南分院刑事判決            八十八年度上易字第二一五一號  Ｃ
      上  訴  人  臺灣臺南地方法院檢察署檢察官
      被      告  丁  ○  ○
      選任辯護人  許安德利    律師
右上訴人因被告詐欺案件，不服臺灣臺南地方法院八十七年度易緝字第二０六號中華
民國八十八年十月二十二日第一審判決（起訴案號：臺灣臺南地方法院檢察署八十五
年度偵字第九三四二號），提起上訴，本院判決如左：
      主      文
上訴駁回。
      理      由
一、公訴意旨略以：被告丁○○意圖為自己不法之所有，並基於概括之犯意，連續於
    民國八十三年十月二十一日，以其夫孫韶陽之槙具公司需現金週轉為由，向甲○
    ○借用現款新臺幣（下同）一百八十七萬七千元，言明期間為三個月，利息以月
    利率百分之二．二計算，林女不疑有他，如數借與，顏女則交付其簽發票號０七
    三三一三號、八十四年四月二十日期、面額二百五十萬元，以臺南市第四信用合
    作社西門分社為付款人之支票一紙，以為搪塞，詎支票屆期因拒絕往來而不獲兌
    現，且逃匿無蹤，林女始知受騙，因認被告涉有刑法第三百三十九條第一項之詐
    欺取財罪等語。
二、按犯罪事實應依證據認定之，無證據不得推定其犯罪事實，刑事訴訟法第一百五
    十四條定有明文。又刑法第三百三十九條第一項之詐欺罪，以意圖為自己或第三
    人之不法之所有，施用詐術使人陷於錯誤而交付財物為犯罪構成要件；如行為人
    欠缺不法所有之意圖或無施用詐術之行為或其所用之方法，不能認為詐術，亦不
    致使人陷於錯誤，即不得以詐欺罪相繩，最高法院四十六年台字二六０號判例意
    旨可資參照。故民事債之當事人間，若有未依債務本旨履行給付之情形，原因不
    一，其因不可歸責之事由致無法給付，甚至債之關係成立後，始惡意遲延給付，
    皆有可能，非必出於自始無意給付之詐欺罪一端，故別無積極證據之情形，自難
    單以被告單純債務不履行之狀態，即推定被告自始即有不法所有之意圖而施用詐
    術。
三、本件公訴人認被告涉有詐欺罪嫌，無非以告訴人甲○○之指訴為其論據。惟訊之
    被告堅決否認有詐欺犯行，辯稱：本件借款係伊小叔乙○○向告訴人所借，因借
    款時告訴人要求乙○○須簽發其自己支票外，尚須交付他人乙紙支票供作擔保，
    乙○○乃向伊借用乙紙支票自填日期及金額交付告訴人，乙○○係因被菲律賓客
    戶倒債一千多萬元，以致一時週轉失靈，無力償還等語。經查：
  (一)本件借款，原係由乙○○所借之事實，已據證人乙○○於原審到庭結證綦詳，參
    以本件借款亦係由乙○○提供其所有坐落臺南縣永康鄉○○段七十九號等三筆土
    地及其地上建物設定抵押權予被告指定之權利人許至鈴，有該土地及建物謄本等
    附卷足憑，復為告訴人所是認，且本案支票票面金額之字跡，與原審當庭命證人
    乙○○書立該票面金額貳佰伍拾萬元正之字跡，參互比對，兩相符合，有其當庭
    書立之該筆跡及該支票影本乙紙附卷足憑，綜上各情觀之，恆諸經驗法則，足認
    證人乙○○所證及被告所辯本件借款確伊乙○○向被告借用空白支票後，簽發交
    與告訴人為借款憑據，證人乙○○應為本件之借款人，而被告並非本件借款人乙
    節，核與事證相符，堪以採信。
  (二)本案證人乙○○所有，原提供與告訴人設定抵押為借款擔保之臺南縣永康市○○
    段四四五號土地，係由證人乙○○與其兄（被告之夫）原以其所有坐落臺南縣永
    康市○○○段十六之九十八地號十地等於八十二年八月二十九日，共同設定第二
    順位抵押權予陳幼，借得三百萬元，所供擔保之抵押物，嗣八十三年十月二十日
    乙○○欲向告訴人借款，而塗銷前開頂東段土地之抵押權設定，因上開設定，係
    與孫韶陽共同抵押，而為乙○○部分塗銷，且二件為同一日即八十三年十月二十
    一日送件辦理，有該土地登記簿謄本在卷足憑，益證本件借款係證人乙○○所借
    。
  (三)告訴人指稱：伊與證人乙○○不熟，不可能將錢借與乙○○一節，經查被告、被
    告之夫孫韶陽及證人乙○○，與告訴人均係成功大學附設高級工業職業補習學校
    之同學或不同期同學，有被告提出之一同旅行之照片二張附卷可佐，並為告訴人
    所不爭執，自堪信為真實。縱或乙○○與告訴人不熟，如透過被告與告訴人之同
    學關係，乙○○向告訴人借款亦非全不可能，更何況告訴人與證人乙○○尚有同
    學之情誼，是告訴人所指應屬無據。
  (四)告訴人指訴及證人丙○○○到庭結證被告曾向告訴人借款等情，顯與上開查證之
    事實不合，不足採信。是被告既僅係將該紙空白支票借證人乙○○簽發供本件借
    款之擔保，且被告之係支票帳戶係遲至八十四年五月十二日始列為拒絕往來戶，
    此一事實業據原審向萬泰商業銀行函查無訛，有該行函乙紙附卷足憑，而本件借
    款係發生於八十三年十月二十一日，足見被告將支票借予證人乙○○使用時，其
    帳戶尚未被列為拒絕往來戶，仍未喪失支付能力至明，且該支票屆期亦係因證人
    乙○○被菲律賓客戶倒債一千多萬元，以致一時週轉失靈，無力支付，已如前述
    ，則顯難以被告將該支票出借，供乙○○簽發向告訴人借款，又支票屆期未獲付
    款之事實，即遽認其自己或與乙○○自始即有施用詐術，使告訴人陷於錯誤而交
    付借款之犯行，其理至明。
四、綜上所述，被告所辯本件借款非伊所借，尚非全然無據，此外，復查無其他積極
    證據足證被告涉有公訴人所指之詐欺犯行，揆諸首開說明，應認本件係單純為債
    務不履行之民事糾紛，尚難以詐欺罪相繩，應認不能證明被告犯罪，原審因予諭
    知被告無罪判決，經核尚無不合，檢察官循告訴人之請求，上訴意旨仍執前詞，
    指摘原判決不當，為無理由，應予駁回。
據上論結，應依刑事訴訟法第三百六十八條，判決如主文。
本案經檢察官曾顯智到庭執行職務。
中    華    民    國      八十九      年      二      月      二十九    日
                                  臺灣高等法院臺南分院刑事第二庭
                                      審判長法官  游    明    仁
                                            法官  呂    佳    徵
                                            法官  李    文    福
右正本證明與原本無異。
不得上訴。
                                      法院書記官  徐    瑞    清
中    華    民    國      八十九      年      二      月      二十九    日


司法院資訊處製作；財團法人民間司法改革基金會備份。
